【裁判字號】    98,審小上,55
【裁判日期】    980626
【裁判案由】    損害賠償
【裁判全文】
臺灣臺北地方法院民事判決         98年度審小上字第55號
上  訴  人  宏遠證券股份有限公司
法定代理人  甲○○
訴訟代理人  戊○○
            丙○○
            己○○
被上訴人    丁○○
            乙○○
上列當事人間損害賠償事件，上訴人對於民國98年2月25日本院
台北簡易庭97年度北小字第4343號第一審判決提起上訴，本院判
決如下：
    主    文
上訴駁回。
第二審訴訟費用由上訴人負擔。
    理  由
一、本件上訴意旨略以：上訴人係依據民法第214條請求被上訴
    人為金錢賠償，惟原審判決逕以同法第196條作為損害賠償
    依據；且原審判決所引用之最高法院77年第9次民庭決議內
    容僅指出倘依民法第196條請求以修復費用作為物因毀損所
    減少之價值者，則該修復費用應予折舊，惟原審判決卻將之
    擴張適用至民法第213、第214條回復原狀情形；再者，原審
    判決縱認上訴人就所支出之修理費用需扣除折舊，然其所採
    營利事業所得稅結算申報查核准則之「定律遞減法」，僅供
    企業計算課稅所得額之用，目的在使設備價值高且汰換速度
    快之產業類型，能在營業前將折舊提列完畢，以減低稅前盈
    餘、節省營業所得稅支出，與本件因車禍事故所生之修理費
    用計算顯屬二事，從而原審判決適用法律確有不當之處，自
    屬違背法令，爰依法提起上訴，並聲明：原判決不利上訴人
    之部分廢棄。
二、本件未經言詞辯論，故被上訴人未於本院提出書狀或言詞陳
    述其答辯聲明、理由。
三、按對於小額程序之第一審裁判之上訴，非以其違背法令為理
    由，不得為之，民事訴訟法第436條之24第2項定有明文。又
    對於小額程序之第一審判決，依上訴意旨足認上訴為無理由
    ，得不經言詞辯論為之，民事訴訟法第436條之29第2款亦有
    明定。而所謂判決違背法令，係指原判決有不適用法規或適
    用不當之情形，若僅係取捨證據、認定事實等屬於原審法院
    職權行使之事項，除有認定違法之情形外，應不生違背法令
    之問題，最高法院著有28年上字第1515號判例可據。本件上
    訴人提起上訴，形式上既已具體指摘原審判決理由有違背民
    法第196條、第213條至第215條及最高法院77年度第9次決議
    等情形，應認尚符合民事訴訟法第436條之24第2項對於小額
    程序第一審判決，須以違背法令為理由方得提起上訴之規定
    ，其提起上訴，即屬合法。然查：
（一）上訴人指其於原審係依據民法第214條請求被上訴人為金
      錢賠償，惟原審判決逕以同法第196條作為損害賠償依據
      ；且原審判決所引用之最高法院77年第9次民庭決議內容
      僅指出倘依民法第196條請求以修復費用作為物因毀損所
      減少之價值者，則該修復費用應予折舊，惟原審判決卻將
      之擴張適用至民法第213、第214條回復原狀情形云云；然
      於原審判決理由欄之五、(一)中已說明「汽車、機車或其他
      非依軌道行駛之動力車輛，在使用中加損害於他人者，駕
      駛人應賠償因此所生之損害；不法毀損他人之物者，被害
      人得請求賠償其物因毀損所減少之價額，民法第191條之2
      前段、第196條分別定有明文；又按物被毀損時，被害人
      除得依民法第196條請求賠償外，並不排除民法第213條至
      第215條之適用。依民法第196條請求賠償物被毀損所減少
      之價額，得以修復費用為估定之標準，但以必要者為限（
      例如︰修理材料以新品換舊品，應予折舊），此有最高法
      院77年度第9次民事庭會議決議可資參照。」，原審判決
      就上訴人之損害賠償請求已說明依據及理由，對上訴人並
      未造成突襲。且最高法院77年度第9次民事庭會議決議係
      在說明被害人除得依民法第196條請求賠償外，並不排除
      法第213條至第215條之適用，倘被害人能證明其物因毀損
      所減少之價額，超過必要之修復費用時，就其差額，仍得
      請求賠償，並無如上訴人所指之擴張適用範圍問題。又物
      被毀損時，被害人除得依民法第196條規定請求賠償外，
      固不排除民法第213條至第215條之適用。惟修復費用以必
      要者為限，如係以新品換舊品應予折舊（最高法院82年度
      台上字第892號判決意旨參照）。從而，上訴人指原判決
      違背法令，自無足取。
（二）其次，原審法院認上訴人所有車輛之修理既以新零件更換
      被毀損之舊零件，應將零件折舊部分予以扣除，並以行政
      院所頒「固定資產耐用年數表」及「固定資產折舊率表」
      作為扣除標準，係原審取捨證據、認定事實之職權行使，
      自不生違背法令之問題。
四、綜上所述，原審判決並無上訴人所指違背法令情事，上訴人
    提起本件上訴，依其上訴意旨足認上訴為無理由，爰依民事
    訴訟法第436條之29第2款規定，不經言詞辯論，逕以判決駁
    回。
五、上訴人應負擔之第二審訴訟費用額確定為新台幣1,500元。
六、據上論結，本件上訴為無理由，依民事訴訟法第436條之32
    第1項、第2項、第449條第1項、第436條之29第2款、第78條
    、第436條之19，判決如主文。
中    華    民    國    98    年    6     月    26    日
              民事第六庭  審判長  法  官  劉坤典
                                  法  官  陳婷玉
                                  法  官  黃柄縉
以上正本係照原本作成。
本判決不得再上訴。
中    華    民    國    98    年    6     月    26    日
                                  書記官  蔡凱如


司法院資訊處製作；財團法人民間司法改革基金會備份。
